【裁判字號】    97,簡上,389
【裁判日期】    971015
【裁判案由】    給付管理費
【裁判全文】
臺灣臺北地方法院民事判決             97年度簡上字第389號
上  訴  人  丁○○○
訴訟代理人  丙○○
被  上訴人  寶高社區管理委員會
法定代理人  乙○○
被  上訴人  甲○○
上列當事人間請求給付費用事件，上訴人對於中華民國97年5月9
日本院新店簡易庭96年度店簡字第1053號第一審判決提起上訴，
本院於97年10月1日言詞辯論終結，判決如下：
    主      文
上訴駁回。
第二審訴訟費用由上訴人負擔。
    事實及理由
一按訴經撤回者，視同未起訴。但反訴不因本訴撤回而失其效力
  。民事訴訟法第263條第1項定有明文。本件被上訴人於原審起
  訴請求上訴人及原審共同被告給付管理費，上訴人於民國96年
  5月10日提起反訴（見原審卷(一)97至101頁），主張寶高社區管
  理委員會（下稱寶高管委會）未經查證即對其起訴，侵害其精
  神與名譽，嗣96年5月29日，被上訴人雖撤回對上訴人之起訴
  （見原審卷(一)109至113頁），惟依首開規定，上訴人所提反訴
  未受影響，已屬獨立之訴。故上訴人於97年2月26日本於同一
  基礎事實及訴訟資料，主張被上訴人寶高管委會之原任法定代
  理人甲○○共同侵害其精神與名譽，追加許育禛為被告（見原
  審卷(二)第170頁），核與民事訴訟法第255條第1項第3款之規定
  相符，為法所許，先予敘明。
二上訴人於原審提起反訴主張：伊於96年3月9日成為寶高社區之
  區分所有權人（門牌編號臺北縣新店市○○路120巷8弄2號）
  ，擔任被上訴人寶高管委會主任委員之甲○○明知上情，猶代
  表寶高管委會委請律師於96年3月14日發函催請伊給付94年7月
  至95年12月期間之管理費，經伊於96年3月15日函覆權利義務
  後，被上訴人寶高管委會仍執意於96年4月24日對伊起訴請求
  管理費，致伊於眾目睽睽之下上法庭應訊，社區住戶投以歧視
  眼光相對，嚴重損害伊之名譽及精神，被上訴人寶高管委會自
  應負賠償之責，被上訴人甲○○亦應連帶賠償等語。爰依侵權
  行為法律關係提起反訴，求為判命被上訴人連帶給付新臺幣（
  下同）2萬元，及在聯合報、中國時報頭版刊登道歉啟事三天
  。
三被上訴人則以：寶高社區有數百戶住戶，主任委員未能清楚知
  悉每一住戶所有權變動情形，於收取管理費承辦人員轉呈欠費
  資料後，即將之交由律師負責，嗣確認上訴人於96年3月9日成
  為其一住戶，旋於96年5月29日第一次言詞辯論期日時，當庭
  撤回對上訴人給付管理費之起訴，被上訴人甲○○並無侵害上
  訴人名譽之故意。又被上訴人寶高管委會未將欠費資料公布於
  公佈欄，且無散佈於欠費住戶以外之他人，亦不影響上訴人在
  社會上之評價等語，資為抗辯。
四原審為上訴人敗訴之判決，上訴人提起上訴，聲明為：(一)原判
  決不利於上訴人部分廢棄。(二)上廢棄部分，被上訴人應連帶給
  付上訴人2萬元，及在聯合報、中國時報頭版刊登道歉啟事三
  天。被上訴人則答辯聲明：上訴駁回。
五本件不爭執之事實：
  (一)上訴人於96年2月5日因拍賣，取得臺北縣新店市○○路120
    巷8弄2號2樓房地所有權，並於96年3月9日辦妥登記（見原
    審卷(一)100頁、本院卷32頁），該房屋為被上訴人寶高管委
    會管理之其一區分所有建物。
  (二)時任被上訴人寶高管委會主任委員之被上訴人甲○○代表該
    管委會委請律師於96年3月14日催告上訴人繳納94年7月至95
    年12月管理費（見原審卷(一)101頁），上訴人於96年3月15日
    函覆其甫取得系爭房地所有權，應向前所有權人催繳管理費
    （見原審卷(一)101頁反面）。
  (三)被上訴人寶高管委會於96年4月24日起訴請求上訴人給付管
    理費（編號38），上訴人於96年5月3日收到起訴狀繕本（見
    原審卷(一)89頁），上訴人於96年5月10日提起反訴（見原審
    卷(一)97至101頁）。
  (四)被上訴人寶高管委會請求給付管理費事件於96年5月29日進
    行第一次言詞辯論，被上訴人寶高管委會之訴訟代理人當庭
    撤回對上訴人之起訴（見原審卷(一)109至113頁）。
六按因故意或過失，不法侵害他人之權利者，負損害賠償責任。
  民法第184條第1項前段定有明文。次按以侵權行為為原因，請
  求回復原狀或賠償損害者，應就其權利被侵害之事實負立證之
  責（最高法院19年上字第38號判例意旨參照）。本件上訴人主
  張被上訴人故意不法侵害其精神及名譽等情，為被上訴人所否
  認，揆諸前開說明，自應責由上訴人就其名譽及精神遭侵害之
  事實，盡舉證之責。茲敘述如下：
  (一)上訴人主張被上訴人甲○○於96年3月14日即知悉其甫成為
    寶高社區之住戶，卻執意由被上訴人寶高管委會起訴，顯侵
    害其名譽之故意云云，雖據被上訴人甲○○自陳96年3月14
    日領得建物登記謄本等語在卷（見本院卷26頁反面）。惟查
    ：
  1.觀諸催請上訴人給付管理費之律師函（見原審卷(一)101頁）
    ，足明被上訴人甲○○係代表寶高管委會委請律師於96年3
    月14日發給上訴人律師函，被上訴人甲○○顯然未親自處理
    積欠管理費事務，是被上訴人甲○○辯稱寶高社區住戶眾多
    ，未能清楚掌握每一住戶所有權變動情形，如有欠費即轉交
    律師處理等語，尚非無據，自難認有侵害上訴人名譽及健康
    之故意。又被上訴人寶高管委會未以公告方式公布積欠管理
    費名單之情（見本院卷27頁正反面），為上訴人所未否認，
    稽此更堪認被上訴人甲○○及寶高管委會無使上訴人以外之
    第三人知悉積欠管理費之故意。
  2.原審於96年5月29日進行言詞辯論，除上訴人委任訴訟代理
    人丙○○到場外，另有高振宇、簡福順、李台明之訴訟代理
    人梁金鳳、朱淑貞、謝玉鳳、高偉哲之訴訟代理人高張雪嬌
    到場，固有民事報到單可稽（見原審卷(一)106至108頁），然
    參以被上訴人於原審委任之訴訟代理人陳述訴之聲明之際，
    即提出一部撤回起訴暨陳報狀，原審法官並隨即諭知經撤回
    起訴之簡福順、李台明訴訟代理人先行退庭，其後始進行給
    付管理費訴訟之審理等情（見原審卷(一)109至116頁），上訴
    人積欠管理費之事實，顯非是次言詞辯論期日審理之範圍，
    縱使在場參與言詞辯論之住戶知悉上訴人曾被訴請給付管理
    費，但彼此僅就各自被訴積欠管理費之訴訟進行攻擊與防禦
    ，衡情應不致產生指摘上訴人信用或聲譽之情事。由此，仍
    難謂被上訴人起訴之舉已足以影響一般人對上訴人生活上或
    社會上之評價。
  3.雖上訴人主觀上認為被上訴人之行為侵害其名譽，但按名譽
    有無受損害，應以社會上對個人評價是否貶損作為判斷之依
    據，苟其行為足以使他人在社會上之評價受到貶損，不論其
    為故意或過失，均可構成侵權行為，其行為不以廣佈於社會
    為必要，但須使第三人知悉其事，始足當之（最高法院亦著
    有90年度台上字第646號判例意旨參照）。上訴人既未再進
    一步舉證被上訴人甲○○有何侵害上訴人名譽之故意，又未
    證明被上訴人起訴請求給付管理費之行為造成上訴人在社會
    上所受評價若干之貶損，揆諸前開判例意旨，其所為名譽受
    侵害之主張，顯屬無據。
  (二)上訴人再稱被上訴人執意起訴之舉侵害其精神云云，但其精
    神受有如何之損害之利己事實，則未見上訴人加以舉證，依
    前所述之舉證責任分配原則，此項主張，仍難認有據。
七綜上所述，上訴人就被上訴人甲○○代表被上訴人寶高管委會
  委請律師起訴之行為侵害其名譽及精神之事實，舉證尚有未足
  ，顯乏令被上訴人負擔侵權行為損害賠償責任之依據。上訴人
  依侵權行為法律關係，請求被上訴人連帶給付2萬元，及在聯
  合報、中國時報頭版刊登道歉啟事三天，為無理由，不應准許
  。原審為上訴人敗訴之判決，核無違誤，上訴意旨仍執陳詞，
  指摘原判決不當，求予廢棄改判，為無理由，應駁回其上訴。
八本件事證已臻明確，兩造其餘攻擊與防禦方法均與判決結果不
  生影響，不再一一論述，附此敘明。
九據上論結，本件上訴無理由，依民事訴訟法第436條之1第3項
  、第449條第1項、第78條，判決如主文。
中    華    民    國    97    年    10    月    15    日
                  民事第五庭審判長法  官  薛中興
                                  法  官  莊書雯
                                  法  官  許純芳
以上正本係照原本作成。
本判決不得上訴。
中    華    民    國    97    年    10    月    15    日
                                  書記官  詹雪娥


司法院資訊處製作；財團法人民間司法改革基金會備份。
